【裁判字號】    99,台上,2874
【裁判日期】    990513
【裁判案由】    妨害風化
【裁判全文】
最高法院刑事判決            九十九年度台上字第二八七四號
上  訴  人  甲○○
            乙○○
            丙○○
            丁○○
            戊○○
            己○○  民國48年.
            庚○○
上列上訴人等因妨害風化案件，不服台灣高等法院台南分院中華
民國九十八年四月二十三日第二審更審判決（九十八年度上更(一)
字第四七號，起訴案號：台灣嘉義地方法院檢察署九十五年度偵
字第六七五六、七五二三、八四五六號，九十六年度偵字第二八
四、七九０號），提起上訴，本院判決如下：
    主  文
上訴駁回。
    理  由
按刑事訴訟法第三百七十七條規定，上訴於第三審法院，非以判
決違背法令為理由，不得為之。是提起第三審上訴，應以原判決
違背法令為理由，係屬法定要件。如果上訴理由書狀並未依據卷
內訴訟資料，具體指摘原判決不適用何種法則或如何適用不當，
或所指摘原判決違法情事，顯與法律規定得為第三審上訴理由之
違法情形，不相適合時，均應認其上訴為違背法律上之程式，予
以駁回。本件上訴人甲○○上訴意旨略以：(一)、原判決事實欄就
甲○○與其他共同被告究係自何時起有犯意聯絡，並未明確認定
，自難認為適法。(二)、原判決認定甲○○將如其附表所示之外籍
女子，統籌調派至其與綽號「阿昇」在嘉義縣大林鎮○○○段一
一八之四地號所經營之「千媛練歌場」KTV 、上訴人乙○○在大
林鎮○○路一０五號附一所經營之KTV 及上訴人丙○○在大林鎮
○○路一０五號附三所經營之KTV 包廂內，從事脫衣讓男客撫摸
身體之猥褻行為，或於與男客出場後為性交行為等情，係以證人
PHAM THI HUYEN、SUNANI之陳述為其部分依據，然PHAM THI HUY
EN於第一審已否認有與男客外出從事性交行為，SUNANI亦陳稱其
雖有讓男客撫摸身體，但未與男客為性交行為，足見該二證人所
證與案情並無關係，原判決援引該二證人之證詞，資為認定甲○
○有前開犯行之依據，亦嫌理由矛盾。(三)、上訴人己○○於原審
已證陳其在上班處所曾見庚○○照顧小孩及煮飯，但未見過庚○
○開車載送外籍女子至KTV 上班，亦未見過庚○○幫忙記帳及收
款；證人賴勇舟亦陳稱庚○○僅在家照顧妹妹、祖父、祖母及煮
飯，未曾看見庚○○開車載送外籍女子往返於上班處所及住處，
亦未見過庚○○幫忙記帳及收款，其於偵查中係因一時緊張而誤
稱庚○○有幫忙記帳及接送小姐之行為。依己○○、賴勇舟前揭
所陳，庚○○並未實行刑法第二百三十一條第一項圖利媒介性交
罪之構成要件行為，原判決認庚○○與甲○○均係前開犯行之共
同正犯，又未說明憑以認定之理由，顯有理由不備之違法。(四)、
甲○○涉犯本件犯行之時間僅約二個多月，原審判處有期徒刑二
年八月，量刑顯屬過重。(五)、如原判決附表所示之外籍女子均係
出於個人之意願而與男客為性交行為，該外籍女子為性交行為是
否另行收費，亦由其自行決定，無須向甲○○報告，所收取之費
用，亦不用分予甲○○，至甲○○所收取每小時新台幣（下同）
七百元之出場費，僅係男客帶小姐出場之代價，並非為性交易之
對價，原判決認該出場費係性交易之代價，已違背論理法則（甲
○○其餘上訴意旨係對不得上訴第三審之違反就業服務法部分為
指摘）。上訴人庚○○上訴意旨略以：(一)、原判決事實欄對庚○
○究係自何時起與甲○○就本件犯行有犯意之聯絡，未予明確認
定，且庚○○曾於民國九十三年六月八日產下女嬰，則其在生產
前後約二、三個月，應無法煮飯或載送外籍女子外出購物、洗髮
，原判決就此有利於庚○○之證據不予採納，復未敘明理由，自
嫌理由不備。(二)、原判決理由雖謂本件庚○○係負責煮飯供外籍
女子食用及載送外籍女子外出購物、洗髮等工作，但於論斷庚○
○對外籍女子有與男客為猥褻或性交等行為是否知情乙節時，卻
未將庚○○所負責之前開工作列入，亦屬理由矛盾。(三)、依己○
○、賴勇舟前開所陳，庚○○並未從事圖利媒介性交罪之構成要
件行為，原判決論庚○○以該項犯行之共同正犯，卻未說明所憑
之依據，顯然理由欠備。(四)、庚○○係自印尼國嫁至台灣之外籍
新娘，與如原判決附表所示之印尼國籍女子為老同鄉，始會偶而
煮飯給該等女子食用或載送該等女子外出購物，應不構成犯罪，
原判決謂庚○○與甲○○等人共犯圖利媒介性交犯行，於法並有
未合。上訴人乙○○、丙○○、戊○○、丁○○（下稱乙○○等
四人）上訴意旨略以：(一)、原判決認定丙○○係自九十三年九月
間起，期間除於九十五年一月至同年七月間，另由他處借調傳播
小姐外，其餘均係由甲○○調派所容留如其附表所示之外籍女子
，至所營KTV 包廂內從事脫衣讓男客撫摸身體之猥褻行為等情，
惟依卷內資料，僅有NINGRUMSARI、MARIA、NURHALISA、CUCI RA
HAYU、RINI FERDIAN、OANH、TO THI HUONG等七位外籍女子，指
證其等有至丙○○所經營之KTV 上班，但該七位外籍女子均非自
九十三年九月間起即已開始上班，且無證據證明丙○○自九十五
年一月間起至同年七月間止，係另由他處借調傳播小姐至所經營
之KTV 上班，自嫌理由矛盾。(二)、原判決認定乙○○自九十四年
四月間起，由甲○○調派所容留之前開外籍女子，至其所營 KTV
包廂內，從事脫衣讓男客撫摸身體之猥褻行為等情，係以 AISAH
AI SITI、MARIA、NURHALISA、CICI、SANI、SUMIYATI、ROKIMAH
、TJHAI NYIUK MOI、PHAM THI HUYEN、SUNANI 、PRESTI ANDRI
YANTI等外籍女子之陳述為其部分論據。然依卷附筆錄所載，MAR
IA於警詢及偵查時均稱其於九十四年十一月九日始來台工作；NU
RHALISA、CICI雖皆自九十四年一月間即開始上班，但NURHALISA
於第一審已稱有客人雖欲撫摸其身體，但並未摸到；CICI於第一
審亦稱客人僅摸手臂、摟肩膀，其可拒絕客人動手腳；又PRESTI
ANDRI YANTI 雖稱所有女子均被男客撫摸胸部、大腿及屁股，但
其係自九十五年二月二十六日才開始上班。是上開女子所陳，均
無從證明乙○○確自九十四年四月間起即有原判決所認定之此部
分事實，原判決前揭之認定，難認適法。(三)、如原判決附表所示
之外籍女子，其工作性質僅係陪男客聊天、喝酒，並未涉及性交
易，所收取之費用，亦屬客人之消費額，並非性交易之代價，縱
客人有對KTV 店內之服務小姐為撫摸胸部、大腿、臀部及陰部等
猥褻行為，應屬客人之性騷擾，原判決遽論乙○○等四人以刑法
第二百三十一條第一項之圖利容留猥褻罪，尚有未當。(四)、戊○
○、丁○○均在KTV 包廂內擔任清理之工作，所為與圖利容留猥
褻罪之構成要件不符，原判決認戊○○、丁○○皆為該犯行之共
同正犯，卻未敘明理由，並嫌理由不備。上訴人己○○上訴意旨
略以：(一)、己○○僅係受甲○○、賴勇舟僱用，基於幫助之犯意
，又未參與犯罪構成要件之實行，原判決認其應與甲○○等人共
負圖利媒介性交罪之責，自難認為適法。(二)、原判決僅認定己○
○本件犯罪時間係自九十三年間起至九十五年八月間止，但對己
○○究係於九十三年何月份起犯罪，未詳加說明，亦有違誤。(三)
、甲○○係於事忙時始委託己○○發放員工薪水，甲○○於偵查
中亦陳稱己○○係負責櫃台工作，足見己○○係甲○○所營 KTV
之員工，並非該KTV之管理階層，原判決以己○○係居於該KTV之
管理階層地位為由，論處罪刑，顯有違誤云云。
惟查：原判決綜合全案證據資料，本於事實審法院職權推理之作
用，認定甲○○確有其事實欄所載之犯行；己○○、庚○○均有
其事實欄一所載之犯行；乙○○、丁○○皆有其事實欄二所載之
犯行；丙○○、戊○○俱有其事實欄三所載之犯行。因而撤銷第
一審關於甲○○、乙○○、丙○○、己○○、庚○○、戊○○、
丁○○（下稱甲○○等七人）部分之不當科刑判決，依想像競合
犯從一重改判仍論處甲○○共同犯圖利媒介性交罪罪刑（累犯，
量處有期徒刑二年八月，減為有期徒刑一年四月，想像競合犯違
反就業服務法罪）；改判仍論處己○○、庚○○共同犯圖利媒介
性交罪罪刑（己○○量處有期徒刑一年八月，減為有期徒刑十月
；庚○○量處有期徒刑十月，減為有期徒刑五月）；改判論處乙
○○、丙○○、戊○○、丁○○共同犯圖利容留猥褻罪罪刑（乙
○○、丙○○均量處有期徒刑一年六月，各減為有期徒刑九月；
戊○○、丁○○均量處有期徒刑四月，各減為有期徒刑二月）。
已詳細說明其採證認事之理由。所為論斷，亦俱有卷證資料可資
覆按。對於依憑證人NURHALISA、PUJAWATI WANTA WASAN、SUNAN
I、YULIANTI SRI 之證述，如何已足認定甲○○、己○○、庚○
○等人有共同媒介外籍女子與男客出場為性交行為以賺取出場費
牟利之犯行；依據甲○○、乙○○、丙○○、戊○○、丁○○之
供述，證人AISAH AI SITI、MARIA、NURHALISA、CICI、SANI、S
UMIYATI、ROKIMAH、TJHAI NYIUK MOI、PHAM THI HUYEN、SUNAN
I、PRESTI ANDRI YANTI 之證述，卷附外僑居留資料查詢表，及
扣案之電腦主機、監錄系統主機、螢幕、帳單、監錄鏡頭、監錄
分割器等證物，如何堪認乙○○等四人確有圖利容留猥褻之犯行
；己○○諉稱其僅係甲○○所營KTV之員工，並非該KTV之經理，
甲○○於偵查中亦附和稱己○○祇是櫃台人員云云，如何之不足
採信。亦皆已詳加說明。甲○○等七人上訴意旨就原判決前揭之
論斷，究有何違背經驗法則或論理法則等違法情形，並未依據卷
內資料為具體之指摘，甲○○上訴意旨(五)，庚○○上訴意旨(四)，
乙○○等四人上訴意旨(三)，己○○上訴意旨(三)，皆仍執前揭陳詞
，據以指摘原判決為違背法令，係對於原判決已說明事項及屬原
審採證認事職權之適法行使，持憑己見而為不同之評價，且重為
事實之爭執，均與法律規定得為第三審上訴理由之違法情形，不
相適合。且查：(一)、原判決事實欄已明確記載甲○○依序分別自
九十三年至九十五年八月間、九十五年二月中旬至同年五月間、
九十五年七月間起、九十五年七月一日起、九十三年三月二十日
起五、六個月及九十五年三月至六月間，與己○○、劉偉豪（原
名劉原良，因逃匿經第一審通緝中）、賴勇舟、吳國榮、黃炫熙
、尤志（以上賴勇舟等四人均經判刑確定）共同基於容留或媒
介外籍女子從事猥褻或性交行為以營利之犯意聯絡；另甲○○分
別自九十三年九月間及九十四年四月間起，與丙○○、戊○○及
乙○○、丁○○共同基於容留外籍女子從事猥褻行為以營利之犯
意聯絡。又依原判決附表記載，該附表所示之各外籍女子最早係
於西元二００四年（即民國九十三年）五月十六日開始上班，原
審復認庚○○係甲○○之妻，並負責煮飯供前開外籍女子食用等
工作，依此，亦可得知庚○○就前開圖利媒介性交犯行，係自九
十三年五月十六日起即與甲○○有犯意聯絡。再依卷附筆錄記載
，證人OANH（冒名MONIKA）於警詢中已陳稱其自九十三年六月間
入境台灣後，即在大林鎮○○路一０五號一樓從事坐檯陪酒等工
作（見嘉義縣警察局水上分局嘉水警偵字第０九五００八三九八
０號卷第一宗第六八九頁）；丙○○亦供陳其自九十五年一月間
起至同年七月間止，係由他處借調傳播小姐至其所經營之KTV 上
班（見第一審卷第一宗第四十九頁、第二宗第二十五頁；原審上
更(一)卷第二三二頁），核與甲○○所陳相符。甲○○上訴意旨(一)
、乙○○等四人上訴意旨(一)所指，庚○○上訴意旨(一)指原判決未
認定其係自何時起與甲○○就圖利媒介性交犯行有犯意聯絡云云
，顯均非依據卷內資料執為指摘，亦非適法之第三審上訴理由。
況犯罪之時間，除有特殊情形外，並非構成犯罪事實之要素，有
罪判決關於時間之記載，旨在辨別犯罪之同一性，苟依原判決事
實之記載，已達可得確定之程度，而無礙於犯罪同一性之辨別，
縱其記載稍嫌簡略，亦不生違背法令問題。本件原判決關於犯罪
時間之記載，雖稍嫌簡略，但已達可得確定之程度而無礙於同一
性之辨別，自難遽指違法。(二)、依卷附筆錄所載，證人PHAM THI
HUYEN 於第一審雖陳稱：「（是否有跟客人出去外面從事性行為
？）沒有」，但已坦稱：「（客人）有摸身體給錢」（見第一審
卷第三宗第八十八頁）；另證人SUNANI雖否認有與男客為性交行
為，然亦陳稱：「有被男客撫摸」（見第一審卷第四宗第一００
頁）；又證人CICI、SANI、ALIPAH YANUAR、ETI DUNIYATI、KON
KIM THO、RINI FERDIAN、OANH、TO THI HUONG 並均證稱其等曾
出場和男客發生性關係，男客有付費二千元或三千元。原判決援
引前揭證人之證詞，資為認定甲○○有容留、媒介前開外籍女子
在丙○○、乙○○、綽號「阿昇」等人所經營之KTV 包廂內，為
供男客撫摸身體之猥褻行為或於與男客出場後為性交行為等犯行
之部分證據，於法即無不合。又原判決係以庚○○與甲○○等人
雖諉稱其等不知外籍女子與男客在KTV 包廂內或於與男客出場後
係做何事云云，但以甲○○等人經營前開性交易行業已數年，其
等並長時間與前開外籍女子處於同一工作場所，甚或與前開外籍
女子同住、日夜相處，或負責管理前開外籍女子，或負責載送上
開外籍女子上班，論斷庚○○、甲○○等人對於前開外籍女子在
KTV 包廂內有與男客發生猥褻之行為，及由男客購買鐘點出場後
，有與男客發生性交之行為等情，自難諉為不知。而原審既認庚
○○係負責煮飯予前開外籍女子食用或載送該外籍女子外出購物
等工作，自屬原判決前揭所述「與前開外籍女子同住、日夜相處
」之範圍。尚無甲○○上訴意旨(二)，庚○○上訴意旨(二)所指理由
矛盾之違誤。(三)、刑法所規定之幫助犯，係指以幫助他人犯罪之
意思，對於正犯資以助力，而未參與實行犯罪構成要件之行為者
而言。如以自己共同犯罪之意思，參與實行犯罪構成要件之行為
；或以自己共同犯罪之意思，參與實行犯罪構成要件以外之行為
；或以幫助他人犯罪之意思，參與實行犯罪構成要件之行為；或
以自己共同犯罪之意思，事先同謀，而由其中一部分人實行犯罪
之行為者，均為共同正犯。本件原判決事實已明白認定，甲○○
係基於容留或媒介外籍女子從事猥褻或性交行為之犯意，將如其
附表所示之外籍女子安置在大林鎮○○街五號、同鎮○○路一０
五號，以容留或媒介該外籍女子從事猥褻或性交工作，且僱用有
共同犯意聯絡之己○○為晚班經理，負責在櫃檯記錄外籍女子坐
檯及與男客出場之時間，並收取費用；乙○○、丁○○、丙○○
、戊○○則與甲○○基於共同圖利容留猥褻之犯意聯絡，由甲○
○調派所容留之前開外籍女子，至乙○○、丙○○所經營之 KTV
包廂，從事讓男客撫摸身體之猥褻行為，丁○○、戊○○則在該
KTV 包廂內作清理工作，以利該行業得以順利經營。理由並說明
，己○○、丁○○、戊○○所參與者，如何分屬圖利媒介性交罪
或圖利容留猥褻罪之構成要件行為；甲○○與己○○間就所犯圖
利媒介性交罪；乙○○、丁○○與甲○○間，丙○○、戊○○與
甲○○間，各就所犯圖利容留猥褻罪。互有犯意聯絡，行為分擔
，均為共同正犯等情綦詳。乙○○等四人上訴意旨(四)、己○○上
訴意旨(一)指戊○○、丁○○及己○○所參與者，均祇係前開犯罪
構成要件以外之行為，皆不應成立共同正犯云云，皆係以自己之
說詞，任意指摘，並非適法之第三審上訴理由。(四)、原判決事實
已認定庚○○就本件圖利容留或媒介外籍女子從事猥褻或性交行
為犯行，與其夫甲○○有共同犯意聯絡，並負責煮飯予外籍女子
食用及載送外籍女子外出購物等情，則庚○○所實行者雖屬前揭
犯罪構成要件以外之行為，且縱其於九十三年六月八日生產，在
生產前後有段時間無法煮飯予外籍女子食用，或載送外籍女子外
出購物，而須由其他共同正犯代為屬實，但庚○○既係以自己共
同犯罪之意思參與前揭犯行，原判決因此論斷其與甲○○間就前
開犯行係屬共同正犯，於法尚無違誤。原判決就此雖疏未詳敘其
理由，稍欠周延，但顯然於判決無影響，依刑事訴訟法第三百八
十條規定，亦非得執為上訴第三審之理由。(五)、關於刑之量定，
係實體法賦予法院得依職權裁量之事項，苟已以行為人之責任為
基礎，審酌刑法第五十七條各款所列事項而未逾越法律所規定之
範圍，或濫用其權限，即不得任意指摘為違法，以為第三審上訴
之理由。原審如何依據前揭規定，就刑法第五十七條各款所列事
項，審酌甲○○犯罪之動機、目的、手段、所生危害、智識程度
、生活狀況，所容留、媒介性交易之外籍女子人數眾多，經營之
時間，嚴重破壞人性尊嚴、社會風氣及國家形象，且為主謀者及
其犯罪後之態度等一切情狀，量處如原判決主文第二項所示適當
之刑，已詳為說明。此乃事實審法院職權之適法行使，並未逾越
法律所規定之範圍，或濫用其權限。甲○○上訴意旨(四)關於量刑
部分所為指陳，係對於原判決已說明事項及屬原審裁量權之職權
行使，依憑己見漫事指摘，亦與法律規定得為第三審上訴理由之
違法情形，不相適合。(六)、證人之陳述，應就其全部供述意旨為
整體之觀察，予以綜合判斷其證據價值，不得斷取其中部分未盡
完整之供述，據以指摘原判決援引其證言為不當。依卷附筆錄所
載，證人NURHALISA於第一審雖證稱其在大林鎮之KTV工作時，曾
有客人要撫摸其胸部等身體部位，但未摸到，卻又稱其在該 KTV
包廂內坐檯陪酒時，確有客人撫摸其胸部等身體部位（見第一審
卷第三宗第七十六頁、第八十頁），前後陳述雖齟齬不一。但原
審於審酌NURHALISA前開全部供述之意旨，NURHALISA又證陳自九
十四年一月三十一日開始上班坐檯陪酒及卷內相關證據，本於採
證認事職權，不採NURHALISA 前開否認遭男客撫摸身體之部分陳
述，論斷乙○○自九十四年四月間起，即由甲○○調派所容留之
NURHALISA等外籍女子，至其所營KTV包廂內，從事脫衣讓男客撫
摸身體之猥褻行為，於法尚無不合。乙○○等四人上訴意旨(二)未
就NURHALISA 於第一審中之前開證述內容為整體觀察，僅片面斷
取其中部分之證詞，遽謂NURHALISA 之該項陳述仍不足資為乙○
○有前開犯行之佐證云云，即與卷內資料不相符合，顯非依據卷
證資料執為指摘，並非適法之第三審上訴理由。至其餘上訴意旨
所執各詞，核屬就與犯罪構成要件無涉之枝節，漫為單純之事實
上爭辯，依首開說明，尚難認係適法之第三審上訴理由。綜上所
述，本件甲○○等七人之上訴意旨所指，均與法律規定得為第三
審上訴理由之違法情形不相適合，甲○○圖利媒介性交部分及乙
○○、丙○○、己○○、庚○○、戊○○、丁○○之上訴違背法
律上之程式，均應予駁回。原判決認甲○○想像競合違反就業服
務法第四十四條任何人不得非法容留外國人從事工作之規定，應
依同法第六十三條第一項後段處罰部分，核屬刑事訴訟法第三百
七十六條第一款所列不得上訴於第三審法院之罪名，想像競合之
圖利媒介性交重罪部分，甲○○之上訴既不合法，無從為實體上
審理，前開違反就業服務法輕罪部分，自亦無從適用審判不可分
原則，併同為實體上審判，亦應從程序上予以駁回。
據上論結，應依刑事訴訟法第三百九十五條前段，判決如主文。
中    華    民    國  九十九  年    五    月   十三   日
                      最高法院刑事第六庭
                          審判長法官  謝  俊  雄
                                法官  陳  世  雄
                                法官  魏  新  和
                                法官  吳  信  銘
                                法官  徐  文  亮
本件正本證明與原本無異
                                      書  記  官
中    華    民    國  九十九  年    五    月   十八   日
                                                      K

司法院資訊處製作；財團法人民間司法改革基金會備份。
